臺灣宜蘭地方法院刑事判決　　　　　　 95年度交易字第122號
公　訴　人　臺灣宜蘭地方法院檢察署檢察官
被　　　告　乙○○
上列被告因過失傷害案件，經檢察官提起公訴（95年度偵緝字第
233號），本院判決如下：
    主  文
乙○○因過失傷害人，處有期徒刑貳月，如易科罰金，以銀元參
佰元即新臺幣玖佰元折算壹日。
    事  實
一、乙○○未領有合格駕駛執照，於民國95年6月25日下午6時許
    ，騎乘車牌號碼CZ7—703號重型機車，沿宜蘭縣宜蘭市○○
    路由東往西方向行駛，途經宜蘭縣宜蘭市○○路○段151巷口
    之無號誌交岔路口處時，本應注意行經無號誌交岔路口處時
    ，應減速慢行，作隨時停車之準備，而依當時天候晴、路面
    乾燥無缺陷、無障礙物、視距良好，並無不能注意之情事，
    竟疏未注意減速慢行，作隨時停車之準備，適同向在前由甲
    ○○○騎乘腳踏車行經上開無號誌交岔路口處時，亦未注意
    後方來車，停讓直行車先行，旋即貿然左轉，乙○○所騎乘
    之機車一時煞停不及，該車前車輪輪弧罩即與甲○○○騎乘
    之腳踏車左側車身發生碰撞，致甲○○○人車倒地而受有第
    12胸椎壓迫性骨折、左腰背部挫傷、疑左腎挫傷等傷害。乙
    ○○於肇事後，在有偵查權限之機關及公務員發覺其犯罪前
    ，即向到場處理之警員自承肇事並表示願意接受裁判。
二、案經甲○○○訴由宜蘭縣警察局宜蘭分局報告臺灣宜蘭地方
    法院檢察署檢察官偵查起訴。
    理  由
一、訊據被告乙○○固坦承於上揭時地騎乘機車與告訴人甲○○
    ○所騎乘之腳踏車發生碰撞，致告訴人人車倒地，惟矢口否
    認有何過失傷害之犯行，辯稱：伊雖然無照騎乘機車違反交
    通法規，但本件事故係告訴人騎腳踏車突然左轉才造成的，
    伊自認對於事故之發生並無過失，告訴人所受之傷害亦非如
    起訴書所載，伊並無過失傷害犯行云云。經查：
（一）被告未領有合格駕駛執照，於上揭時地騎乘機車，與告訴
      人所騎乘之腳踏車發生碰撞，致告訴人人車倒地一節，業
      據被告於警詢、偵查及本院審理中均供承不諱，核與告訴
      人於警詢、偵查及本院審理中指訴情節相符，並有道路交
      通事故現場圖2紙、道路交通事故調查報告表 (一)、(二)
      各1件、現場照片10張及交通部公路總局臺北區監理所宜
      蘭監理站95年12月13日北監宜字第0950054499號函1件在
      卷可稽。
（二）至告訴人所受傷害，依行政院衛生署宜蘭醫院（以下簡稱
      「宜蘭醫院」）出具之診斷證明書，係記載告訴人受有第
      12胸椎壓迫性骨折、左腰背部挫傷、疑左腎挫傷等傷害，
      有前開診斷證明書1紙存卷可參。而本院審理中經向宜蘭
      醫院調取告訴人X光光碟片勘驗後，告訴人確有骨折之情
      形，被告就此亦無意見（見本院96年2月27日審理筆錄）
      ，則告訴人確實因本件事故受有第12胸椎壓迫性骨折、左
      腰背部挫傷、疑左腎挫傷等傷害無訛。
（三）被告雖辯稱就本件事故並無過失云云。然本件肇事地點即
      宜蘭縣宜蘭市○○路○段151巷口為一無號誌交岔路口，行
      車速限為50公里，此有道路交通事故調查報告表1紙存卷
      可稽。被告於警詢中即自承當時速度為50公里左右等語（
      見警詢卷第7頁），顯見被告於無號誌交岔路口處未注意
      減速慢行，於告訴人騎乘之腳踏車左轉彎時不及煞停應變
      ，以致肇生本件事故。按車輛行經無號誌之交岔路口處時
      ，應減速慢行，作隨時停車之準備，道路交通安全規則第
      93條第1項第2款定有明文。而查依卷內道路交通事故調查
      報告表（一）所載，事發當時天候晴、路面乾燥無缺陷、
      無障礙物、視距良好，並無不能注意之情事，被告竟疏未
      注意，於上開無號誌交岔路口處，未減速慢行，因此應變
      不及，致與告訴人騎乘之腳踏車發生碰撞，自具有應注意
      能注意而不注意之過失甚明。雖告訴人騎乘腳踏車於上開
      地點左轉彎時，未停讓直行由被告騎乘之機車先行，亦違
      反道路交通安全規則第125條第1項第7款，而與有過失，
      然其過失仍無從解免被告過失責任之成立。況本件事故之
      肇事責任經送臺灣省基宜區車輛行車事故鑑定委員會鑑定
      結果認：「(1)甲○○○騎乘腳踏車，行經無號誌岔路口，
      左轉彎未讓左後側直行重機車先行，為肇事主因。(2)乙○
      ○駕駛重機車，行經無號誌岔路口，未減速慢行作隨時停
      車之準備，為肇事次因（無照駕車有違規定）」，此有臺
      灣省基宜區車輛行車事故鑑定委員會96年1月24日基宜鑑
      字第0965000155號函所附之鑑定意見書在卷足佐，其肇事
      責任之認定，亦同本院之見解，是被告就本件事故之發生
      顯有過失，甚為明確。又告訴人所受之前揭傷害，與被告
      之過失行為具有相當因果關係，是本件事證明確，被告犯
      行洵堪認定，應予依法論科。
二、核被告乙○○所為，係犯刑法第284條第1項前段之過失傷害
    罪。被告行為後，刑法及刑法施行法業於94年2月2日經總統
    以華總一義字第09400014901號令修正公布，並於95年7月1
    日施行（下稱新刑法，修正前刑法下稱舊刑法），參酌最高
    法院95年5月23日刑事庭第8次會議決議，新刑法第2條第1項
    之規定，係規範行為後法律變更所生新舊法律比較適用之準
    據法，於新刑法施行後，應適用新刑法第2條第1項之規定，
    為「從舊從輕」之比較。另於比較時應就罪刑有關之共犯、
    未遂犯、想像競合犯、牽連犯、連續犯、結合犯，以及累犯
    加重、自首減輕暨其他法定加減原因（如身分加減）與加減
    比例等一切情形，本於統一性及整體性原則，綜其全部罪刑
    之結果而為比較。本案涉及法律變更之部分經附表所示比較
    新舊刑法之結果，新刑法未較有利於被告，依新刑法第2條
    第1項前段規定，自應適用行為時即有利於被告之舊刑法。
    又被告肇事後，於有偵查權限之機關及公務員發覺其犯罪前
    即向前往處理之員警簡寧彥自承肇事之事實，有宜蘭縣警察
    局宜蘭分局道路交通事故肇事人自首情形紀錄表1紙在卷可
    憑，故被告已符合自首之要件，爰予減輕其刑。惟被告未領
    有合格駕駛執照仍騎乘機車肇事，應依道路交通管理處罰條
    例第86條第1項加重其刑，並先加後減之。爰審酌被告素行
    、智識程度、犯罪手段、被告就本件事故之過失程度、告訴
    人所生危害程度，及其於犯罪後否認犯行，雖與告訴人達成
    和解，有本院95年度交附民字第49號和解筆錄1件存卷可參
    ，但迄未給付和解金新臺幣5萬元，犯後態度不佳等一切情
    狀，量處如主文所示之刑，並諭知易科罰金之折算標準，以
    示警懲。
據上論斷，應依刑事訴訟法第299條第1項前段，道路交通管理處
罰條例第86條第1項，刑法第2條第1項前段、第284條第1項前段
、修正前刑法第62條、修正前刑法第41條第1項前段、罰金罰鍰
提高標準條例第1條前段、修正前罰金罰鍰提高標準條例第2條，
現行法規所定貨幣單位折算新臺幣條例第2條，判決如主文。
本案經檢察官賴慶祥到庭執行職務。
中　　華　　民　　國　　96　　年　　3　　月　　20 　　日
                  刑事第三庭審判長法  官    林惠玲
                                  法  官    劉家祥
                                  法  官    郭顏毓
以上正本證明與原本無異
如不服本判決應於收受本判決後10日內向本院提出上訴書狀，其
未敘述上訴理由者，並得於提起上訴後10日內向本院補提理由書
狀(均須按他造當事人之人數附繕本)「切勿逕送上級法院」。
                                  書記官    林秀麗
中　　華　　民　　國　　96　　年　　3 　　月　　22　　日
附錄本案論罪科刑法條全文：
刑法第284條第1項前段
因過失傷害人者，處6月以下有期徒刑、拘役或銀元500元以下罰
金。
附表：
┌───┬───────┬────────┬──────┐
│比較  │舊刑法於本案適│新刑法於本案適用│依從舊從輕原│
│法條  │用之法律效果  │之法律效果      │則比較結果  │
├───┼───────┼────────┼──────┤
│刑法第│依罰金罰鍰提高│依刑法施行法第1 │本條新舊法並│
│284第1│標準條例第1條 │條之1第2項提高30│無有利或不利│
│項前段│前段規定，500 │倍，最高可處新臺│之差別      │
│      │銀元得提高至10│幣15,000元      │            │
│      │倍，最高可處銀│                │            │
│      │元5000元即新臺│                │            │
│      │幣15,000元    │                │            │
├───┼───────┼────────┼──────┤
│刑法第│必減輕其刑    │得減輕其刑      │本條從舊刑法│
│62條  │              │                │較有利於被告│
├───┼───────┼────────┼──────┤
│刑法第│依修正前罰金罰│如易科罰金，以新│本條從舊刑法│
│41條第│鍰提高標準條例│臺幣1,000元、   │較有利於被告│
│1項前 │第2條規定，易 │2,000元或3,000元│            │
│段    │科罰金數額提高│折算1日         │            │
│      │為100倍，如易 │                │            │
│      │科罰金，以銀元│                │            │
│      │300元即新臺幣 │                │            │
│      │900元折算1日  │                │            │
├───┴───────┴────────┴──────┤
│綜合比較結果：                                        │
│本案綜其全部罪刑之比較，無論主刑、易刑處分、自首之規定│
│新刑法均未較有利於被告，故本案應一體適用行為時即舊刑法│
│。                                                    │
└───────────────────────────┘
